【裁判字號】    95,上更(一),253
【裁判日期】    950811
【裁判案由】    毒品危害防制條例
【裁判全文】
臺灣高等法院刑事判決             95年度上更(一)字第253號
  上  訴  人
  即  被  告  甲○○
                      （現另案於臺灣基隆監獄執行中）
  指定辯護人  林光彥律師
上列上訴人因毒品危害防制條例案件，不服臺灣基隆地方法院94
年度訴字第414號，中華民國94年7月11日第一審判決（起訴案號
：臺灣基隆地方法院檢察署94年度偵字第 450號），提起上訴，
本院判決後，經最高法院發回更審，本院判決如下：
    主  文
原判決撤銷。
甲○○共同販賣第二級毒品，處有期徒刑肆年，扣案之第二級毒
品安非他命一包（毛重零點捌陸公克）沒收銷毀之，販賣第二
級毒品所得新臺幣貳千元沒收之。
    事  實
一、甲○○明知安非他命係毒品危害防制條例所列管之第二級毒
    品，未經許可不得持有、販賣，竟意圖營利，與女友乙○○
    共同基於意圖販賣第二級毒品安非他命之犯意聯絡（乙○○
    違反毒品危害防制條例部分業經原審法院94年度訴字 985號
    判處有期徒刑3年8月確定在案），於民國（下同）94年 1月
    19日上午，甲○○與乙○○至友人洪朝遠位於基隆巿南榮路
     117巷37弄16號租屋處房間內聊天，同日14時許，甲○○接
    獲丙○○以0000000000行動電話門號撥打至其使用門號為00
    00000000之行動電話，表示欲購買新台幣（下同）2000元之
    第二級毒品安非他命，甲○○應允後，要求丙○○至基隆巿
    南榮路 117巷37弄16號前取貨，並要其抵達後再打電話聯絡
    。同日16時許，丙○○搭乘友人洪汝俊駕駛之車牌號碼3M-6
    46號營業小客車到達上開處所，即撥打甲○○之0000000000
    門號告知，甲○○隨即將安非他命1包（毛重0.863公克）交
    由女友乙○○持至門口交與丙○○，乙○○並向丙○○收取
    2000元完成交易時，為埋伏之警員當場查獲，並扣得丙○○
    因緊張而丟棄於地上之上述安非他命 1包及在乙○○身上扣
    得販毒所得2000元。員警見乙○○係由基隆巿南榮路 117巷
    37弄16號外出，認為該處所內顯有事實足信為有人在內犯罪
    而情形急迫，遂報請台灣基隆地方法院檢察署檢察官同意而
    入內逕行搜索，在洪朝遠房間之床舖上扣得乙○○所有之第
    一級毒品海洛因16包（共淨重 13.07公克）、第二級毒品安
    非他命1包（毛重9.601公克）、夾鏈分裝袋2批、電子磅秤1
    台、注射針筒3支、吸食器1組、塑膠皮管 1條、洪朝遠所有
    改造模型槍 1支及子彈14顆（洪朝遠違反槍砲彈藥刀械管制
    條例部分另由台灣基隆地方法院檢察署檢察官偵查中）。嗣
    員警再持原審法官核發之搜索票至乙○○與甲○○同居之基
    隆巿基金一路208巷138弄3號4樓搜索，扣得監視器鏡頭 1具
    、夾鏈分裝袋1批。
二、案經基隆市警察局第一分局移送基隆地方法院檢察署檢察官
    偵查起訴。
    理  由
一、訊據上訴人即被告甲○○於本院本審審理時供承有於上揭時
    地接獲丙○○的電話，表示欲購買2000元之安非他命，經其
    應允後，並約定於基隆巿南榮路 117巷37弄16號前交貨，旋
    丙○○於上開時間至上開處所時，即囑其女友乙○○攜帶安
    非他命一包交予丙○○，並向丙○○收取2000元，嗣即為警
    當場查獲，並扣得丙○○購得而丟棄於地上之安非他命一包
    及在乙○○身上扣得販毒所得2000元等事實，並有經警於上
    開時地扣得證人丙○○因見警而將所購得而丟棄於地上之安
    非他命 1包及在乙○○身上扣得販毒所得2000元（已送基隆
    地檢署贓物庫）在卷可參，而該扣案之結晶體 1包經送行政
    院衛生署管制藥品管理局檢驗結果，成分為毒品甲基安非他
    命，毛重 0.863公克，有該局管檢字第0940005006號檢驗成
    績書 1件附卷可稽。且查：(一)證人丙○○於為警查獲後，於
    警詢時即供稱：扣得之毒品安非他命係當天向被告購買的，
    當天之交易方式，是伊先於14時57分以手機號碼0000000000
    與0000000000綽號「黑仔」（即被告）連絡，他說會叫其女
    友拿毒品給伊，到達時約16時06分又打 1次給被告等語（見
    偵查卷第21至23頁）；復於檢察官偵訊時證稱伊是先以0000
    000000行動電話打給0000000000聯絡「黑仔」（即被告甲○○）要買2000元的安非他命，甲○○要伊去基隆巿南榮路11
    7 巷37弄16號前取貨，是伊男友洪汝俊載伊去的，到達後伊
    便再打一次電話給甲○○，後來乙○○就過來，將一包安非
    他命拿給伊，當時伊坐副駕駛座，她站在駕駛座旁邊，將手
    伸過駕駛座把安非他命交給伊，伊將安非他命放在口袋，並
    給她二張一千元紙鈔，我們正要離開時，便衣警察便過來說
    要臨檢，當時伊很害怕便將毒品丟在地上，丟在地上那包毒
    品就是乙○○拿給伊的毒品等語（見偵查卷第75頁），而查
    手機門號0000000000與0000000000號，有於94年 1月19日14
    時51分及16時有通聯之事實，有遠傳電信股份有限公司函覆
    上開門號之雙向通聯紀錄在卷可稽（見偵查卷第 133頁、第
    134頁、第143頁），被告並供承0000000000行動電話門號係
    伊所使用云云，是被告自白有於上揭時間接獲證人丙○○電
    話，聯絡交易毒品安非他命等情，堪認與事實相符。(二)證人
    乙○○於警詢時供稱伊與甲○○係男女朋友，甲○○之手機
    號碼係0000000000。94年1月19日下午4時許，伊在基隆市○○路 117巷37弄16號前有向丙○○拿2000元云云（見偵查卷
    第 9頁），而證人乙○○於臺灣基隆地方法院法院94年度訴
    字 985號審理其被訴違反毒品危害防制條例案件時並供承有
    於上揭時地將甲○○交付之安非他命一包交予丙○○，並向
    丙○○收取2000元之事實，證人乙○○並因涉有與被告共同
    販賣2000元第二級毒品安非他命一包予丙○○之犯行，而經
    判處有期徒刑3年8月確定在案，有該院94年度訴字 985號判
    決書乙份在卷可參。(三)證人洪汝俊於警詢時證稱伊看見丙○○將手中2000元拿給乙○○云云（見偵查卷第26頁）；嗣於
    檢察官訊問時證稱：當天伊是開計程車載丙○○去南榮路11
    7 巷37弄16號，乙○○從伊車子左邊走過來到伊座位旁，並
    將手伸到丙○○所坐的副駕駛座，向丙○○拿2000元就走了
    云云（見偵查卷第73頁），核與證人丙○○、乙○○所言大
    致相符，至證人洪汝俊雖未僅證稱乙○○是否有交付一包安
    非他命予丙○○之情，惟查，本件交易之毒品安非他命已分
    裝袋包裝，毛重尚不足 1公克，且毒品交易力圖隱密，證人
    乙○○手裡握著本件安非他命 1包予丙○○，而證人洪汝俊
    復非本件毒品交易之當事人，因而未注意及之，亦非情理之
    無，證人乙○○已證述交付 1包安非他命予丙○○，並向丙○○收取2000元之情，而證人丙○○當天與被告約定前往上
    開地點，乃係欲向被告購買2000之安非他命，是證人洪汝俊
    縱未證述證人乙○○有交付毒品安非他命予丙○○，亦難遽
    認證人乙○○未交付毒品安非他命予丙○○之事實，而認被
    告並無涉犯本件販賣毒品安非他命之犯行，附此敘明。(四)證
    人即查獲本案警員許順仰於原審法院審理時證稱94年 6月14
    日伊和同事徐仁信、俞俊隆、魏明德執勤時，發現一名女子
    從基隆市○○路 117巷37弄16號走出來，該名女子匆忙走到
    停在對面的計程車旁，車上有一男一女沒有下車，女的坐在
    副駕駛座，住處出來的女子從褲子口袋拿出東西，用手握著
    ，之後從駕駛座窗戶伸手進去，把東西交給副駕駛座的女子
    ，後來該女子將手伸出車外，轉身要走，我們就上去查緝，
    請副駕駛座之女子下車，發現有毒品安非他命掉在她旁邊的
    地上，距離約一步云云﹔而證人徐仁信於原審法院審理時證
    稱當時從乙○○那查到紙鈔2000元，是在她手上查到云云；
    證人俞俊隆於原審法院審理時證稱伊看到乙○○握著手，伸
    手從駕駛座窗戶進入車內，因為伸的很進去，所以是伸到副
    駕駛座那裡，之後乙○○手伸出車外，一樣是握著手，伊就
    和同仁上去盤查，請丙○○下車，丙○○就配合下車，我們
    就在地上發現安非他命一包，在她未下車前，地上沒有安非
    他命，安非他命是夾鏈袋包裝，離她站的地方約一步的距離
    云云，茲查證人許順仰、徐仁信及俞俊隆等人因據報該基隆
    市○○路 117巷37弄16號處所涉供販賣毒品，而前往附近埋
    伏監視，則對進出該所人員之動態自必甚為注意，是依此三
    名現場查獲警員之證言，足認證人乙○○確有將 1包毒品安
    非他命自駕駛座窗口伸進副駕駛座處交予證人丙○○，並收
    取2000元之事實，則被告自白有於上揭時地與證人丙○○達
    成買賣2000元之安非他命之合意，嗣由其女友乙○○攜帶安
    非他命一包交予丙○○，並向丙○○收取2000元等情，堪認
    與事實相符，查被告以2000元之代價販賣毛重0.86 3公克之
    第二級毒品安非他命予丙○○，而本件固未能依被告之供述
    以認定被告究係以如何之價錢販入若干之毒品安非他命，以
    資調查被告販賣本件毒品安非他命究實際獲利若干，惟查買
    賣毒品並無公定之價錢，其買賣之價格恆依買賣雙方之關係
    、資力、毒品之品質及供需情況等而異，本件既無從依被告
    之供述而認定本件買賣毒品安非他命究從中獲利若干，然查
    毒品安非他命係屬違禁物，政府查緝甚嚴、處罰甚重，而依
    被告與丙○○並無深交，亦非至親，茍無利得，其又豈有甘
    冒重典之理，且參酌本件被告與丙○○先以電話聯絡買賣毒
    品，並約定交貨之地點，此顯非一般基於情誼而以原價轉讓
    毒品之情事可比，是被告販售本件毒品，顯有從中獲利，至
    為灼然，事證明確，被告犯行，應堪認定。
二、查安非他命係屬毒品危害防制條例第 2條第2項第2款所定之
    第二級毒品，不得非法持有、販賣。被告意圖營利，非法販
    賣第二級毒品安非他命，核其所為，係犯同條例第4條第2項
    之販賣第二級毒品罪﹔至被告為販賣而持有第二級毒品安非
    他命，其持有毒品之行為應為販賣毒品之當然結果，不另論
    罪﹔被告與乙○○間有犯意聯絡及行為分擔，應論以共同正
    犯。原審以被告上述犯行事證明確，予以論罪科刑，固非無
    見，惟查沒收之諭知，於共犯中之任何一人，均屬從刑，故
    凡必須沒收之物，於共犯之判決均應為沒收之諭知。又沒收
    物之執行完畢與沒收物之不存在，並非一事，因犯罪依法必
    須沒收之物，雖已於共犯中之一人確定判決諭知沒收，並已
    執行完畢，對於其他共犯之判決，仍應宣告沒收（參照最高
    法院87台上字第2256號、94台上字第1017號、第5831號判決
    ），本件經扣案交易之第二級毒品安非他命一包（毛重0.86
    3 公克），係屬查獲之第二級毒品，本即應依毒品危害防制
    條例第 18條第1項前段規定諭知沒收銷燬之，雖該扣案之安
    非他命一包經於共犯乙○○涉犯本案諭知沒收，並經執行銷
    毀，有台灣基隆地方法院檢察署檢察官扣押（沒收）物品處
    分命令影本乙份在卷可稽，惟依前開說明，仍應於本案為沒
    收之諭知，原審疏未就查獲之上開毒品安非他命一包諭知沒
    收銷毀，尚有未洽，是被告上訴意旨指摘原審量刑過重，固
    無理由，惟原判決既有可議之處，自應由本院予以撤銷改判
    ，而查被告販賣毒品之行為僅一次，且數量非鉅、所得不多
    ，犯罪情節尚輕，因一時思慮未周致罹犯法定本刑為無期徒
    刑或 7年以上有期徒刑之本罪，情輕法重，其犯罪情狀，在
    客觀上足以引起一般人之同情，顯可憫恕，若處以法定最低
    刑度，猶嫌過重，爰依刑法第59條規定，減輕其刑（至刑法
    第59條之規定，於95年7月1日修正公佈施行，雖就文字內容
    有所增列，惟此乃係就酌減審認範圍見解之明文化，非屬法
    律之變更，自無新舊法之法律比較問題，逕依裁判時法之刑
    法第59條規定減輕其刑，附此敘明），並審酌被告之素行，
    犯罪之動機、目的、手段、次數，販賣毒品安非他命，毒害
    社會非輕，犯罪後之態度等一切情狀，仍量處有期徒刑四年
    。至扣案之第二級毒品安非他命一包（毛重 0.863公克，該
    包安非他命經送行政院衛生署管制藥品管理局檢驗結果認含
    有甲基安非他命成分，並認含塑膠袋及標籤紙計重 0.863公
    克，而未能就包裝與毒品予以析離），係屬查獲之第二級毒
    品，應依毒品危害防制條例第18條第1項前段規定諭知沒收
    銷燬之，而被告本件販賣毒品安非他命所得之財物2000元（
    該2000元之販賣所得，業已繳交國庫，有基隆地方法院檢察
    署 94年11月8日基檢玲平94偵450字第23301號函覆本院可稽
    ），依毒品危害防制條例第 19條第1項規定宣告沒收，至扣
    案之海洛因16包（共淨重13.07公克）、電子磅秤1台、注射
    針筒3支、安非他命1包（毛重9.601公克）、吸食器1組、塑
    膠夾鏈袋2包、橡膠吸管1條、監視器鏡頭1組、夾鏈袋1批、
    行動電話 2支，並非屬被告所有，且與本件犯罪事實無涉，
    自無從併予宣告沒收，附此敘明。
據上論斷，應依刑事訴訟法第369條第1項前段、第364條、第299
條第1項前段，毒品危害防制條例第4條第2項、第18條第1項前段
、第19條第1項，刑法第11條、第28條、第59條，判決如主文。
本案經檢察官陳明光到庭執行職務。
中    華    民    國    95    年    8     月    11    日
                  刑事第五庭    審判長法  官  吳  敦
                                      法  官  陳世宗
                                      法  官  張傳栗
以上正本證明與原本無異。
如不服本判決，應於收受送達後十日內向本院提出上訴書狀，其
未敘述上訴之理由者並得於提起上訴後十日內向本院補提理由書
（均須按他造當事人之人數附繕本）。
                                      書記官  何子傑
中    華    民    國    95    年    8     月    11    日
附錄：本案論罪科刑法條全文
毒品危害防制條例第4條第2項：
製造、運輸、販賣第2級毒品者，處無期徒刑或7年以上有期徒刑
，得併科新臺幣7百萬元以下罰金。


司法院資訊處製作；財團法人民間司法改革基金會備份。
